【裁判字號】    90,上易,1366
【裁判日期】    900724
【裁判案由】    賭博
【裁判全文】
臺灣高等法院刑事判決                            九十年度上易字第一三六六號
    上  訴  人  臺灣板橋地方法院檢察署檢察官
    被      告  甲○○
右上訴人因被告賭博案件，不服臺灣板橋地方法院八十九年度易字第四○一二號，中
華民國九十年二月二十八日第一審判決（起訴案號：臺灣板橋地方法院檢察署八十九
年偵字第一六八一二號），提起上訴，本院判決如左：
    主    文
原判決撤銷。
甲○○連續意圖營利，供給賭博場所，處有期徒刑伍月，如易科罰金以佰元折算壹
日。
扣案之簽賭單柒本、六合彩參考手冊壹本均沒收。
    事    實
一、甲○○意圖營利，並基於概括犯意，自民國（下同）八十九年八月十七日起，連
    續提供臺北縣樹林市○○街二六○號旁其所經營之「阿利檳榔攤」之公眾得出入
    之場所，設置俗稱「六合彩」賭博，連續聚集不特定之多數人在該處簽選號碼下
    注賭博財物。賭博方式分「二星」、「三星」、「四星」三種，由賭客自○一至
    四七等號碼中，「二星」任選二個號碼為一支簽，「三星」任選三個號碼為一支
    簽，「四星」任選四個號碼為一支簽，每支賭資新臺幣（下同）八十元，並核對
    每星期二、四開獎之香港六合彩中獎號碼數字，若簽中者，「二星」每支賠付五
    千二百元，「三星」每支賠付五萬元，「四星」每支賠付六十三萬元，若未簽中
    ，則賭資悉歸甲○○所有。嗣於八十九年九月五日下午六時二十分許，在上開檳
    榔攤為警查獲，並在檳榔攤之抽屜內扣得其所有之簽賭單七本、六合彩參考手冊
    一本。
二、案經台北縣警察局樹林分局報請臺灣板橋地方法院檢察署檢察官偵查起訴。
    理    由
一、訊據被告甲○○固坦承右簽單帳本為其所有，且簿子上記載之數字為六合彩的號
    碼等事實，惟矢口否認有何賭博犯行，並辯稱：單據係客人前來書寫供簽賭參考
    ，非持以向伊簽賭，伊沒有做六合彩云云。惟查：依被告供稱：「（簽單的紙張
    是你提供？）那是認識的朋友，吃飯或休息的時間，經常來我那裡翻我的抽屜，
    不願得罪他們，才叫他們自己記。」「．．簽單上的姓名是我寫的沒錯，但數字
    不是我所寫。」（見原審卷第五十一頁、本院卷九十年四月二十六日、五月十四
    日訊問筆錄）等語觀之，茍僅為客人書寫供簽賭參考，何以如此費事而記載姓名
    於上，顯有悖於常理，況被告於警局初訊即坦承簽單上之金錢是幫客人計算（見
    偵卷第四頁背），如無利得，何需為人計算簽賭支數及中彩存底，足見被告有營
    利之意圖。又扣案之簽賭單上記載「吳」、「小順」、「大順」、「清池」等人
    名，顯係一般民間組頭或「柱仔腳」依簽賭賭客分門別類記載簽賭日期、金額、
    支數之情形，況渠等均為被告所認識，顯有該人之存在，尚不得因被告不願吐實
    致無法傳喚，即遽為被告有利之認定。至於本案雖未查獲傳真機且通話紀錄未增
    加，然被告既為經營檳榔攤，此可作為簽賭之據點，無須透過傳真機即可自行前
    往簽賭，亦難因此逕為被告有利之認定。綜上，被告所辯要屬飾卸，殊不足採。
    本件事證明確，被告犯行足堪認定，應依法論科。
二、核被告所為，係犯刑法第二百六十六條第一項前段之在公眾得出入之場所賭博財
    物、第二百六十八條意圖營利供給賭博場所及聚眾賭博之罪。被告以一行為觸犯
    上開三罪，為想像競合犯，應依情節較重之供給賭博場所罪處斷。被告先後多次
    犯行，時間緊接，犯罪構成要件相同，顯係基於概括犯意為之，為連續犯，依法
    加重其刑。又被告行為後，刑法第四十一條之規定，業於九十年一月四日修正，
    並於同年月十日經總統公布，同年月十二日生效，由原來犯最重本刑為三年以下
    有期徒刑以下之刑之罪，而受六個月以下徒刑或拘役之宣告得易科罰金之要件，
    修改為犯最重本刑為五年以下有期徒刑以下之刑之罪，而受六個月以下徒刑或拘
    役之宣告得易科罰金之要件，比較新舊法，應以新法有利於被告，自應依刑法第
    二條第一項前段規定，適用裁判時前開修正之刑法第四十一條規定。原審未為詳
    究，遽為被告無罪之諭知，顯有未洽，檢察官上訴意旨指摘原判決不當，為有理
    由，自應由本院將原判決撤銷改判。爰審酌被告犯罪之動機、目的、手段、品行
    、智識程度、所生危害及犯罪後之態度等一切情狀，量處有期徒刑伍月，如易科
    罰金以佰元折算壹日，以示儆懲。扣案之簽賭單七本、六合彩參考手冊一本，
    均係被告所有供犯罪所用之物，應依法宣告沒收之。
據上論斷，應依刑事訴訟法第三百六十九條第一項前段、第三百六十四條、第二百九
十九條第一項前段、刑法第二百六十六條第一項前段、第二百六十八條、第五十五條
、第五十六條、第二條第一項前段、第四十一條第一項前段、第三十八條第一項第二
款、罰金罰鍰提高標準條例第一條前段、第二條，判決如主文。
本案經檢察官陳維練到庭執行職務。
中      華      民      國      九十      年      七    月    二十四    日
                              臺灣高等法院刑事第一庭
                                  審判長法  官  李  相  助
                                        法  官  王  振  興
                                        法  官  蔡  光  治
右正本證明與原本無異。
不得上訴。
                                        書記官  王  才  生
中      華      民      國     九十     年     七     月     二十七     日
附錄本判決論罪科刑法條全文：
刑法第二百六十八條：
意圖營利，供給賭博場所或聚眾賭博者，處三年以下有期徒刑，得併科三千元以下罰
金。


司法院資訊處製作；財團法人民間司法改革基金會備份。
